---
title: "Resolución de problemas"
author: "MR"
date: "2024-10-09"
output: html_document
---

\newpage


```{r setup, include=FALSE}
knitr::opts_chunk$set(echo = TRUE)
source("teoriadecision_funciones_incertidumbre.R")
```

## Problema 1
Aplicar los criterios de decisión bajo incertidumbre a los problemas cuya matriz de valores numéricos viene dada en la tabla siguiente:
Creamos la matriz de decisión:
```{r}
tabla_decision <- matrix(c(7, 5, 8,   # Publicidad TV
                           4, 6, 3,   # Publicidad Online
                           2, 9, 7,   # Eventos Presenciales
                           5, 4, 6),  # Influencers
                         nrow = 4, byrow = TRUE)

rownames(tabla_decision) <- c("Publicidad TV", "Publicidad Online", "Eventos Presenciales", "Influencers")
colnames(tabla_decision) <- c("Mercado Local", "Mercado Internacional", "Nuevas Tecnologías")
tabla_decision
```
Donde las estrategias son los tipos de publicidad y los estados de la naturaleza los mercados considerar:
a)Beneficios (favorable)

Criterio de wald: Selecciona la estrategia que tenga el mayor de los valores mínimos, siendo conservador.
```{r}
s01_wald = criterio.Wald(tabla_decision,T)
s01_wald
names(s01_wald$AlternativaOptima)
```
Criterio Optimista: Este criterio selecciona la estrategia con el mejor resultado posible, siendo muy optimista.
```{r}
s01_optima=criterio.Optimista(tabla_decision,T)
s01_optima
names(s01_optima$AlternativaOptima)
```
Criterio  Hurwicz:ombina el optimismo y el pesimismo mediante un coeficiente alfa (en este caso, 0.4, lo que significa que se considera más pesimismo).
```{r}
s01_hurwitz=criterio.Hurwicz(tabla_decision,alfa=0.4,T)
s01_hurwitz
names(s01_hurwitz$AlternativaOptima)
```
Criterio Savage: Minimiza el arrepentimiento, es decir, la diferencia entre lo que se obtuvo y lo que podría haberse obtenido en el mejor escenario.
```{r}
s01_savage=criterio.Savage(tabla_decision,T)
s01_savage
names(s01_savage$AlternativaOptima)
```
Criterio Laplace:Considera que todos los estados de la naturaleza son igualmente probables.
```{r}
s01_laplace=criterio.Laplace(tabla_decision,T)
names(s01_laplace$AlternativaOptima)
s01_laplace$ValorAlternativas
```
Criterio Punto Ideal: Compara las alternativas con un "punto ideal" en el que se maximiza todo.
```{r}
s01_pid=criterio.PuntoIdeal(tabla_decision,T)
s01_pid$AlternativaOptima
s01_pid$ValorAlternativas
```
Todos los criterios:
```{r}
s01_todos=criterio.Todos(tabla_decision,alfa=0.5,T)
s01_todos
dibuja.criterio.Hurwicz(tabla_decision,T)
dibuja.criterio.Hurwicz_Intervalos(tabla_decision,T)
```
En todos los casos la mejor estrategia es la Publicidad en TV, excepto en el criterio optimista que la estrategia son los Eventos Presenciales. 

b)Costos (desfavorable)
Criterio de wald
```{r}
s01_wald = criterio.Wald(tabla_decision,F)
names(s01_wald$AlternativaOptima)
```
Criterio Optimista
```{r}
s01_optima=criterio.Optimista(tabla_decision,F)
names(s01_optima$AlternativaOptima)
```
Criterio  Hurwicz
```{r}
s01_hurwicz=criterio.Hurwicz(tabla_decision,alfa=0.4,F)
names(s01_hurwitz$AlternativaOptima)
```
Criterio Savage
```{r}
s01_savage=criterio.Savage(tabla_decision,F)
names(s01_savage$AlternativaOptima)
```
Criterio Laplace
```{r}
s01_laplace=criterio.Laplace(tabla_decision,F)
names(s01_laplace$AlternativaOptima)
s01_laplace$ValorAlternativas
```
Criterio Punto Ideal
```{r}
s01_pid=criterio.PuntoIdeal(tabla_decision,F)
s01_pid$AlternativaOptima
s01_pid$ValorAlternativas
```
Todos los criterios:
```{r}
s01_todos=criterio.Todos(tabla_decision,alfa=0.5,F)
s01_todos
dibuja.criterio.Hurwicz(tabla_decision,F)
dibuja.criterio.Hurwicz_Intervalos(tabla_decision,F)
```
En 5 de los criterios la mejor opción es la Publicidad Online para minimizar los costos. El criterio de Wald tiene dos soluciones, la anterior y la estrategia de Influencers. Por otro lado, el criterio optimista repite con Eventos Presenciales. 
